【裁判字號】    98,判,176
【裁判日期】    980226
【裁判案由】    營業稅
【裁判全文】
最  高  行  政  法  院  判  決
                                       98年度判字第176號
上  訴  人  泛泰建設股份有限公司
代  表  人  甲○○
被 上訴 人  財政部臺灣省中區國稅局
代  表  人  乙○○
上列當事人間營業稅事件，上訴人對於中華民國96年1月18日臺
中高等行政法院95年度訴字第605號判決，提起上訴，本院判決
如下：
    主  文
上訴駁回。
上訴審訴訟費用由上訴人負擔。
    理  由
一、上訴人於民國81年12月間及82年2月間興建房屋工程，涉嫌
    取得非實際交易對象鼎佑讚營造股份有限公司（下稱鼎佑讚
    公司）及鼎佑暘營造股份有限公司（下稱鼎佑暘公司）開立
    之統一發票，銷售額合計新臺幣（下同）6,937萬0,849元，
    營業稅額346萬8,541元，充作進項憑證申報扣抵銷項稅額，
    逃漏營業稅346萬8,541元。經臺中市稅捐稽徵處查獲，核定
    補徵營業稅346萬8,541元及處罰鍰346萬8,541元。上訴人申
    經復查結果，應補徵營業稅額及罰鍰均獲變更為277萬4,833
    元。上訴人仍不服，循序提起行政訴訟，經本院89年度判字
    第1029號判決駁回確定。上訴人猶不服，復提起再審之訴，
    亦經本院91年度判字第151號判決駁回在案。嗣上訴人復於
    93年8月12日依稅捐稽徵法第28條規定申請撤銷原補稅及罰
    鍰處分，遭被上訴人所屬臺中市分局93年9月13日中區國稅
    中市三字第0930044314號函否准。上訴人不服，提起訴願，
    雖經財政部94年3月31日台財訴字第09400051840號訴願決定
    將上開函撤銷，嗣被上訴人所屬民權稽徵所（原臺中市分局
    ）依上開訴願決定意旨重核結果，仍以95年2月15日中區國
    稅民權三字第0950000662號函維持原補稅及罰鍰核定。上訴
    人不服，遂循序提起本件行政訴訟。
二、原判決係以：本件上訴人81年12月間及82年2月間興建房屋
    工程，取得非實際交易對象鼎佑讚公司及鼎佑暘公司開立之
    統一發票，銷售額合計6,937萬0,849元，營業稅額
    346萬8,541元，充作進項憑證，申報扣抵銷項稅額，逃漏營
    業稅，經被上訴人核定補徵營業稅277萬4,833元及處罰鍰
    2,77萬4,833元。上訴人不服，循序提起行政爭訟，案經本
    院89年度判字第1029號判決駁回其訴確定。上訴人猶不服，
    提起再審之訴，亦經本院91年度判字第1029號判決駁回在案
    。嗣上訴人於93年間復以其取具非實際交易對象之鼎佑晹公
    司及鼎佑讚公司負責人高國綱及蘇鼎雅因違反稅捐稽徵法刑
    事案件，經臺灣高等法院臺中分院89年5月26日87年度上訴
    字第2202號判決改判高國綱、蘇鼎雅均無罪為由，主張被上
    訴人原補稅核定及罰鍰處分適用法令錯誤，乃依稅捐稽徵法
    第28條申請撤銷原核定，遭被上訴人否准。惟依本院72年判
    字第336號判例以及本院95年2月份庭長法官聯席會議決議，
    上訴人既已曾對原補稅核定及罰鍰處分提起行政訴訟，並經
    本院判決確定，即不得再為與本院確定判決意旨相反之主張
    。上訴人提起本件行政訴訟，顯係以與原確定判決確定力範
    圍相反之理由請求退稅，其訴為無理由等由，將上訴人在第
    一審之訴駁回。
三、本件上訴人對原判決上訴，主張：上訴人前所提起之行政爭
    訟，與本件依稅捐稽徵法申請退稅事件，並不相同。原判決
    未從實體面審酌上訴人之申請是否合於稅捐稽徵法第28條規
    定，即屬違法；另本件原補稅及裁罰處分，係以臺灣臺中地
    方法院檢察署84年度偵字第8922號起訴書為據，而該起訴書
    所認定之事實，業經臺灣高等法院臺中分院89年5月26日87
    年度上訴字第2202號判決所推翻，是原補稅核定及罰鍰處分
    顯有稅捐稽徵法第28條所定適用法規錯誤之情形；另原審亦
    未斟酌與本件案情相同之其他個案，認定事實顯有錯誤等語
    。
四、惟本院按：
（一）「行政訴訟法第213條規定：『訴訟標的於確定終局判決
      中經裁判者，有確定力。』故訴訟標的於確定終局判決中
      經裁判，嗣後當事人即不得為與該確定判決意旨相反之主
      張，法院亦不得為與該確定判決意旨相反之判斷（本院72
      年判字第336號判例參照）。本件納稅義務人依稅捐稽徵
      法第28條規定請求退稅被駁回，而提起行政訴訟，其主張
      核課處分適用法令錯誤或計算錯誤之部分屬原確定判決意
      旨範圍，納稅義務人自不得為相反主張而請求退稅，行政
      法院亦不得為相反之裁判，故納稅義務人以與原確定判決
      確定力範圍相反之理由，請求退稅為無理由，高等行政法
      院應判決駁回。」本院95年2月份庭長法官聯席會議著有
      決議。蓋人民主張課稅處分違法侵害其權利，本得提起撤
      銷訴訟，以為救濟。案件既經法院裁判，在現行稅捐訴訟
      採爭點主義之原則下，其經裁判之爭點範圍內，業已發生
      既判力，是稅捐稽徵法第28條固規定「納稅義務人對於因
      適用法令錯誤或計算錯誤溢繳之稅款，得自繳納之日起五
      年內提出具體證明，申請退還。」，惟該條規定退稅請求
      之情形之一「適用法令錯誤」，於納稅義務人曾主張原核
      課處分違法而提起行政爭訟者，前爭訟程序中所主張之爭
      點，業經前訴訟進行是否違法之審查，則納稅義務人再以
      稅捐稽徵法第28條請求退稅時，就相同之爭點即為既判力
      效力所及之範圍，當事人不得再為與該確定判決意旨相反
      之主張，法院亦不得為與該確定判決意旨相反之判斷，否
      則，前訴訟程序形同無意義之耗費，有失利用訴訟定紛止
      爭之本旨。
（二）本件上訴人81年12月間及82年2月間興建房屋工程，取得
      非實際交易對象鼎佑讚公司及鼎佑暘公司開立之統一發票
      ，銷售額合計6,937萬0,849元，營業稅額346萬8,541元，
      充作進項憑證，申報扣抵銷項稅額，逃漏營業稅，經被上
      訴人核定補徵營業稅277萬4,833元及處罰鍰2,77萬4,833
      元。上訴人不服，循序提起行政爭訟，案經本院判決89年
      度判字第1029號判決駁回其訴確定(上訴人嗣後復提起再
      審之訴，亦經本院91年度判字第1029號判決駁回在案)。
      是有關上訴人是否於上述期間興建房屋工程而取得非實際
      交易對象之統一發票而逃漏營業稅之爭點，業經前述事件
      予以審查，判決確定，而受既判力效力所及。上訴人93年
      間復以其取具非實際交易對象之鼎佑晹公司及鼎佑讚公司
      負責人高國綱及蘇鼎雅因違反稅捐稽徵法等刑事案件，經
      臺灣高等法院臺中分院89年5月26日87年度上訴字第2202
      號判決改判高國綱、蘇鼎雅均無罪為由，主張被上訴人原
      補稅核定及罰鍰處分適用法令錯誤，應依稅捐稽徵法第28
      條規定准予退稅等語。查鼎佑晹公司及鼎佑讚公司負責人
      高國綱及蘇鼎雅是否有幫助逃漏稅、偽造文書等犯罪行為
      ，因刑事犯罪與行政違章之構成要件不同，主觀責任要件
      亦殊，刑事犯罪以處罰故意為原則，過失犯之處罰以法律
      有明文規定者為限（參照刑法第12條規定），行政違章則
      故意過失均須處罰（參照司法院釋字第275號、行政罰法
      第7條），故刑事犯罪嫌疑受無罪判決確定，與行政違章
      是否成立本無必然關聯。何況系爭刑事判決指「自不能憑
      被告等與各該業主間有借牌之行為，即遽認彼等有公訴人
      所指之各該罪嫌」(臺灣高等法院臺中分院87年上訴字第
      2202號刑事判決第10頁第2行以下)。查，借牌承攬之行為
      本涉及是否取得非交易對象憑證之行政違章問題，上開刑
      事判決原不足為上訴人取得之憑證為實際交易對象之有利
      基礎，況且，如前所述，上訴人是否取得實際交易對象憑
      證之爭點，業經前開案件中審查並判決確定，原判決駁回
      上訴人之訴，於法即無不合。上訴人仍執陳詞以為指摘，
      並無理由，上訴應予駁回。
五、據上論結，本件上訴為無理由。依行政訴訟法第255條第1項
    、第98條第1項前段，判決如主文。
中    華    民    國    98    年    2     月    26    日
                    最高行政法院第七庭
                        審判長法官  藍  獻  林
                              法官  廖  宏  明
                              法官  張  瓊  文
                              法官  姜  素  娥
                              法官  林  文  舟
以  上  正  本  證  明  與  原  本  無  異
中    華    民    國    98    年    2     月    26    日
                              書記官  阮  思  瑩


司法院資訊處製作；財團法人民間司法改革基金會備份。
